臺灣臺北地方法院刑事判決　　　　　　　100年度訴字第402號
公　訴　人　臺灣臺北地方法院檢察署檢察官
被　　　告　林雅慧
選任辯護人　黃三榮律師
　　　　　　林莉慈律師
上列被告因違反公司法等案件，經檢察官聲請簡易判決處刑（99
年度偵字第25490 號），本院認不宜逕以簡易判決處刑，改依通
常程序審理，嗣因被告就被訴事實為有罪之陳述，經檢察官聲請
於審判外進行協商，本院合議庭同意改依協商程序，判決如下：
    主  文
林雅慧共同公司負責人，公司應收之股款，股東並未實際繳納，
而以申請文件表明收足，處有期徒刑肆月，如易科罰金，以新臺
幣壹仟元折算壹日，減為有期徒刑貳月，如易科罰金，以新臺幣
壹仟元折算壹日。緩刑貳年，並應於判決確定後貳個月內，向國
庫支付新臺幣伍萬元完畢。
    事實及理由
一、犯罪事實：
    林雅慧係和瑞康實業有限公司（下稱和瑞康公司）負責人，
    其於95年10月間委託不詳記帳業者，辦理和瑞康公司資本額
    400 萬元之增資登記，明知辦理增資登記之上開公司股東並
    未實際繳納股款，竟基於違反公司法、商業會計法、使公務
    員登載不實之犯意，先由不詳記帳業者介紹，以向余秀珍（
    住臺北市○○區○○路4段345巷4弄6號7 樓，由檢察官另行
    起訴）短期借款作為驗資之資金證明，再由林雅慧依指示至
    址設臺北市○○區○○路4段188號陽信商業銀行股份有限公
    司信義分行（下稱陽信銀行信義分行），開設和瑞康公司之
    活期存款帳戶，再以不詳方式將開立之存摺轉交余秀珍，嗣
    由余秀珍分別於95年10月16日辦理資金轉帳手續，自余秀珍
    所使用之黃秀鳳等相關帳戶轉帳400 萬元存入上開和瑞康公
    司帳戶後，旋將存摺帶回影印，作為股款業經股東繳納之存
    款證明，並製作不實之和瑞康公司存款400 萬元之股東繳納
    股款明細表、資產負債表及公司增資登記資本額查核報告書
    ，再於各項會計報表上蓋用代刻之公司及負責人印章，將資
    本額查核報告書工作底稿交給不知情之會計師諶秉宏簽章，
    完成公司法第7 條授權會計師查核簽證資本額之作業後，旋
    於95年10月18日將該公司帳戶資金轉出至余秀珍所使用之黃
    秀鳳等相關帳戶內，而未用於上開公司之經營。嗣後林雅慧
    委由不詳記帳業者填載公司增資登記申請書，並以上開存摺
    影本、資產負債表及公司設立、增資登記資本額查核報告書
    等申請文件，表明和瑞康公司應收股款均已收足，向主管機
    關經濟部中部辦公室申請增資登記，使該管承辦公務員審查
    認為形式要件均已具備，而核准和瑞康公司之增資登記，足
    以生損害於主管機關對於公司管理之正確性。
二、按案件由犯罪地或被告之住所、居所或所在地之法院管轄。
    刑事訴訟法第5條第1項定有明文。查本件之共同正犯余秀珍
    ，係住本院所轄之臺北市○○區○○路4段345巷4弄6號7 樓
    ，有個人基本資料查詢結果列印資料在卷可憑，本院自有管
    轄權，先予敘明。
三、證據名稱：
  (一)被告之自白。
  (二)和瑞康公司之增資登記資本額查核報告書、繳納股款明細表
    、委託書、資產負債表、公司基本資料查詢紀錄、帳戶存摺
    交易明細表（見臺灣臺北地方法院檢察署99年度他字第8060
    號卷第23頁、第32頁至33頁及第35頁至第39頁）。
四、查被告犯罪時間均在民國96年 4月24日以前，且所為合於中
    華民國九十六年罪犯減刑條例，爰依該條例之規定減其宣告
    刑二分之一。
五、處罰條文：
    應依公司法第9條第1項前段，商業會計法第71條第5 款，刑
    法第11條前段、第28條、第31條第1項、第214條、第55條、
    第41條第1項前段，中華民國九十六年罪犯減刑條例第2條第
    1項第3款、第7條，刑法施行法第1條之1第1項、第2 項前段
    ，判決如主文。
六、協商判決除有刑事訴訟法第455條之4第1項第1款於本院訊問
    程序終結前，被告撤銷協商合意或檢察官撤回協商聲請者；
    第2款被告協商之意思非出於自由意志者；第4款被告所犯之
    罪非第455條之2第1項所定得以協商判決者；第6款被告有其
    他較重之裁判上一罪之犯罪事實者；第7 款法院認應諭知免
    刑或免訴、不受理者情形之一，及違反同條第2 項「法院應
    於協商合意範圍內為判決；法院為協商判決所科之刑，以宣
    告緩刑或二年以下有期徒刑、拘役或罰金為限」之規定者外
    ，不得上訴。
七、如有前項所規定之例外情形，得自收受判決送達之日起10日
    內，向本院提出上訴書狀，上訴於第二審法院。
本案經檢察張成業到庭執行職務
中    華    民    國   100    年    6     月    13    日
                  刑事庭第十四庭  審判長法  官  吳冠霆
                                        法  官  李殷君
                                        法  官  賴武志
上正本證明與原本無異。
如不服本判決應於收受送達後10日內向本院提出上訴書狀，並應
敘述具體理由；其未敘述上訴理由者，應於上訴期間屆滿後20
日內向本院補提理由書（均須按他造當事人之人數附繕本）「切
勿逕送上級法院」。
                                        書記官  劉麗英
中    華    民    國   100    年    6     月    13    日
附錄本案論罪科刑法條全文：
中華民國刑法第214條
（使公務員登載不實罪）
明知為不實之事項，而使公務員登載於職務上所掌之公文書，足
以生損害於公眾或他人者，處 3 年以下有期徒刑、拘役或 5 百
元以下罰金。
公司法第9條
公司應收之股款，股東並未實際繳納，而以申請文件表明收足，
或股東雖已繳納而於登記後將股款發還股東，或任由股東收回者
，公司負責人各處5 年以下有期徒刑、拘役或科或併科新臺幣50
萬元以上250萬元以下罰金。
有前項情事時，公司負責人應與各該股東連帶賠償公司或第三人
因此所受之損害。
第 1 項裁判確定後，由檢察機關通知中央主管機關撤銷或廢止
其登記。但裁判確定前，已為補正或經主管機關限期補正已補正
者，不在此限。
公司之設立或其他登記事項有偽造、變造文書，經裁判確定後，
由檢察機關通知中央主管機關撤銷或廢止其登記。
商業會計法第71條
商業負責人、主辦及經辦會計人員或依法受託代他人處理會計事
務之人員有下列情事之一者，處 5 年以下有期徒刑、拘役或科
或併科新臺幣 60 萬元以下罰金：
一、以明知為不實之事項，而填製會計憑證或記入帳冊。
二、故意使應保存之會計憑證、會計帳簿報表滅失毀損。
三、偽造或變造會計憑證、會計帳簿報表內容或毀損其頁數。
四、故意遺漏會計事項不為記錄，致使財務報表發生不實之結果
    。
五、其他利用不正當方法，致使會計事項或財務報表發生不實之
    結果。